臺灣臺北地方法院刑事判決　　　　　　　 96年度訴字第288號
公　訴　人　臺灣臺北地方法院檢察署檢察官
被　　　告　戊○○
上列被告因竊盜等案件，經檢察官提起公訴（95年度偵字第1875
2、19674、22947、23296號、95年度毒偵字第2594、2929號），
被告於準備程序進行中，就被訴事實為有罪之陳述，經本院合議
庭裁定由受命法官獨任逕以簡式審判程序審理，判決如下：
    主  文
戊○○連續竊盜，累犯，處有期徒刑伍月；又竊盜，累犯，處有
期徒刑肆月；又竊盜，累犯，處有期徒刑肆月；又竊盜，累犯，
處有期徒刑肆月；又竊盜，累犯，處有期徒刑肆月；又施用第一
級毒品，累犯，處有期徒刑柒月，扣案含海洛因成分之毒品貳包
（合計淨重零點參陸公克）沒收銷燬之，注射針筒壹支沒收；又
施用第二級毒品，累犯，處有期徒刑肆月，應執行有期徒刑貳年
，扣案含海洛因成分之毒品貳包（合計淨重零點參陸公克）沒收
銷燬之，注射針筒壹支沒收。
    事  實
一、戊○○前因過失傷害案件，經臺灣士林地方法院以93年交易
    字第26號刑事判決判處有期徒刑4月確定，又因偽造文書案
    件，經臺灣嘉義地方法院以93年嘉簡字第766號刑事簡易判
    決判處有期徒刑5月確定，旋經臺灣嘉義地方法院以94年聲
    字第282號刑事裁定定上開2罪應執行有期徒刑8月確定，於
    94年9月27日執行完畢，猶不知悔改，(一)意圖為自己不法之
    所有，分別於如附表所示時間、地點，竊取如附表所示之物
    ，為警於95年8月23日下午5時30分左右，在臺北市○○區○
    ○街121巷3號前，當場逮捕。(二)基於施用第一級毒品海洛因
    及第二級毒品安非他命之犯意，於95年8月23日採尿回溯26
    小時及96小時內之某時，在不詳地點，施用第一級毒品海洛
    因及第二級毒品安非他命，經警採尿送驗呈鴉片類陽性反應
    、安非他命類陽性反應；於95年10月19日採尿回溯26小時及
    96小時內之某時，在不詳地點，施用第一級毒品海洛因，於
    95年10月19日中午12時許，在臺北市信義區○○○路○段71
    巷12弄34號前，因通緝為警當場逮捕，並扣得其所有之第1
    級毒品海洛因2小包（合計淨重0.36公克）及注射針筒1支，
    經警採尿送驗鴉片類陽性反應。
二、案經臺北市政府警察局信義分局、大安分局報請臺彎臺北地
    方法院檢察署檢察官偵查起訴。
    理  由
一、訊據被告戊○○對於上開事實均坦承不諱（見本院96年4月2
    日準備程序筆錄及同日簡式審判筆錄），核與共犯李秋香供
    述之情節相符，並經證人謝豐米、丁○○、甲○○、許世昌
    、乙○○、廖清琳、陳林麗卿、陳禹瑄、丙○○等人證述屬
    實，復有車籍作業系統查詢認可資料、夜間自願受搜索同意
    書、臺北市政府警察局信義分局搜索筆錄、扣押物品目錄表
    、扣押物品收據、贓物認領保管單、照片等在卷足憑，且其
    分別於95年8月23日及同年10月19日為警查獲後所採集之尿
    液，檢驗結果分別係呈現鴉片及安非他命類陽性反應及鴉片
    類陽性反應，有臺灣尖端先進生技醫藥股份有限公司95年8
    月30日、同年10月25日濫用藥物檢驗報告各1紙在卷可稽，
    此外復有扣案之毒品2包，及被告供承施用毒品之注射針筒1
    支扣案可稽，該毒品2包經送鑑驗結果，檢出含有海洛因成
    分（合計淨重共0.36公克），亦有法務部調查局95年11月19
    日調科壹字第09523039030號鑑定書1紙附卷可考，足證被告
    前揭出於任意性之自白與事實相符。本件事證明確，被告犯
    行堪以認定，應予依法論科。
二、查被告如附表編號1、2之竊盜行為後，刑法部分條文已於94
    年2月2日經總統令修正公佈，並於95年7月1日施行。而按行
    為後法律有變更者，適用行為時之法律，但行為後之法律有
    利於行為人者，適用最有利於行為人之法律，刑法第2條第1
    項定有明文。此條規定係規範行為後法律變更所生新舊法律
    比較適用之準據法，本身尚無新舊法比較之問題，於新法施
    行後，應一律適用新法第2條第1項之規定，為「從舊從輕」
    之比較，先予敘明。再按本次法律變更，比較時應就罪刑有
    關之共犯、未遂犯、想像競合犯、牽連犯、連續犯、結合犯
    ，以及累犯加重、自首減輕暨其他法定加減原因（如身分加
    減）與加減例等一切情形，綜其全部罪刑之結果而為比較，
    最高法院95年5月23日95年度第8次刑庭會議決議參照。茲就
    本件新舊法比較結果說明如下：
（一）查修正後刑法第33條第5款規定罰金刑為新臺幣1千元以上
      ，以百元計算之，而修正前則規定罰金為1元以上，且以
      銀元為計算單位，經依罰金罰鍰提高標準條例第1條前段
      ，以及現行法規所定貨幣單位折算新臺幣條例第2條規定
      折算後，罰金刑則為新臺幣30元以上，經比較新、舊法之
      結果，修正後之法律並未較有利於行為人。
（二）關於連續犯之規定，修正前刑法第56條規定：「連續數行
      為而犯同一之罪名者，以一罪論。但得加重其刑至二分之
      一。」而修正後刑法則刪除第56條之規定，已不得再論以
      一罪。新法刪除連續犯規定雖非犯罪構成要件之變更，但
      顯已影響行為人刑罰之法律效果，自屬法律有變更，依新
      法第2條第1項規定，比較新、舊法結果，仍應適用較有利
      於被告之行為時法律即舊法論以連續犯，至被告於新法施
      行後之如附表編號3至6所示之4次竊盜犯行，因修正後之
      刑法已刪除連續犯之規定，自應適用新法分別一一予以論
      罪，然後再與前開於新法施行前所犯之連續竊盜罪，全部
      併合處罰（最高法院95年第8次刑事庭會議決議參照）。
（三）綜合上開比較之結果，95年7月1日修正施行之刑法部分條
      文，其適用結果並無有利於被告之情形，依前開法律規定
      ，被告於刑法修正前所為之竊盜行為，應適用被告行為時
      即修正前刑法之相關規定論處。
三、按海洛因、安非他命屬毒品危害防制條例第二條第二項所規
    定之第一級、第二級毒品；次按刑事法若干犯罪行為態樣，
    本質上原具有反覆、延續實行之特徵，立法時既予特別歸類
    ，定為犯罪構成要件之行為要素，則行為人基於概括之犯意
    ，在密切接近之一定時、地持續實行之複次行為，倘依社會
    通念，於客觀上認為符合一個反覆、延續性之行為觀念者，
    於刑法評價上，即應僅成立一罪。學理上所稱「集合犯」之
    職業性、營業性或收集性等具有重複特質之犯罪均屬之，例
    如經營、從事業務、收集、販賣、製造、散布等行為概念者
    是（最高法院95年度臺上字第1079號判決意旨參照）。本件
    被告雖有數次施用第一級毒品海洛因之犯行，然按毒品危害
    防制條例第10條之施用毒品罪，具有成癮之病患人格特質，
    構成要件本質上含有「習慣性」反覆為同一施用行為之意涵
    ，學理上稱為「集合犯」，本件被告於前揭期間內，分別反
    覆多次施用第一級毒品海洛因，顯已成癮，應各論以包括的
    一罪，而不再以數罪併罰方式處斷。核被告戊○○所為，係
    犯刑法第320條第1項之竊盜罪、毒品危害防制條例第10條第
    1項之施用第一級毒品罪、第2項之施用第二級毒品罪。其於
    本次刑法修正前2次竊盜犯行，時間緊接，方法相近，觸犯
    構成要件相同之罪名，顯係基於概括犯意，應依修正前刑法
    第56條連續犯之規定論以一罪，並依法加重其刑；又其於本
    次刑法修正後所犯4次竊盜犯行，因新法已刪除連續犯之規
    定，自應適用新法分別一一予以論罪，然後再與前開於新法
    施行前所犯之連續竊盜罪，全部併合處罰。又被告持有第一
    級毒品海洛因、第二級毒品安非他命之低度行為，均應為其
    施用毒品之高度行為所吸收，均不另論罪。所犯連續竊盜、
    多次竊盜、施用第一級毒品海洛因及第二級毒品安非他命數
    罪間，犯意各別，行為互殊，罪名有異，均應予分論併罰。
    被告95年8月23日及95年10月19日2次施用第一級毒品海洛因
    之犯行，具有集合犯之實質上一罪關係，已如前述。又被告
    有如事實欄所載之犯罪科刑執行情形，有臺灣高等法院被告
    前案紀錄表一份在卷可查，其於有期徒刑執行完畢後5年內
    ，再故意觸犯本案有期徒刑以上之罪，為累犯，應依現行刑
    法第47條第1項規定，加重其刑，並應遞行及加重其刑（刑
    法第47條修正前後實質上輕重並無變更，自應適用現行法）
    。爰審酌被告之素行及其前經觀察、勒戒並科刑教訓後，仍
    不知戒除毒癮，復繼續沾染毒品惡習，其施用毒品行為對於
    自身及社會所生危害程度非輕，而被告竊盜涉及被害人甚多
    ，其犯罪行為動機及方法，其犯罪行為造成之損害，及其犯
    後坦承犯行、態度尚佳等一切情狀，分別量處如主文所示之
    刑，並定期應執行刑。
四、扣案含海洛因成分之毒品2包（合計淨重0.36公克），應依
    毒品危害防制條例第18條第1項前段規定沒收銷燬；又扣案
    注射針筒1支，為被告所有預備供施用毒品犯罪所用之物，
    業據被告供明在卷，均應依刑法第38 條第1項第2款規定併
    予宣告沒收。
五、據上論斷，應依刑事訴訟法第273條之1第1項、第299條第1
    項前段，毒品危害防制條例第10條第1項、第2項、第18條第
    1項前段，刑法第11條前段、第2條第1項前段、第320條第1
    項、第47條，修正前刑法第56條、第51條第5款、第38條第1
    項第2款，刑法施行法第1條之1，判決如主文。
本案經檢察官鄧巧羚到庭執行職務。
中　　華　　民　　國　　96　　年　　4 　　月　　23　　日
　　　　　　　　　刑事第十二庭    法  官  曾正龍
以上正本證明與原本無異。
如不服本判決，應於判決送達後10日內，向本院提出上訴狀。
                                  書記官  彭自青
中　　華　　民　　國　　96　　年　　4 　　月　　30　　日
附錄本案論罪科刑法條全文：
中華民國刑法第320條
意圖為自己或第三人不法之所有，而竊取他人之動產者，為竊盜
罪，處5年以下有期徒刑、拘役或500元以下罰金。
意圖為自己或第三人不法之利益，而竊佔他人之不動產者，依前
項之規定處斷。
前2項之未遂犯罰之。
毒品危害防制條例第10條
施用第一級毒品者，處6月以上5年以下有期徒刑。
施用第二級毒品者，處3年以下有期徒刑。
附表
┌──┬────┬────┬──────┬───┬──┐
│編號│犯罪時間│犯罪地點│損 失 物 品 │被害人│備註│
├──┼────┼────┼──────┼───┼──┤
│  1 │95年6月2│臺北市南│皮包1只內有 │謝豐米│李秋│
│    │日下午8 │港區永吉│現金新臺幣  │      │香購│
│    │時許    │路547號1│25000元、鑰 │      │衣，│
│    │        │樓      │匙、身分證、│      │趁隙│
│    │        │        │行駕照、送貨│      │行竊│
│    │        │        │請款單、存摺│      │    │
│    │        │        │、印章      │      │    │
├──┼────┼────┼──────┼───┼──┤
│  2 │95年6月8│臺北市信│皮包1只內有 │丁○○│趁招│
│    │日下午5 │義區永吉│現金新臺幣  │      │呼其│
│    │時許    │路443巷 │19000元、身 │      │他客│
│    │        │11弄33號│分證、健保卡│      │人，│
│    │        │        │            │      │趁隙│
│    │        │        │            │      │行竊│
├──┼────┼────┼──────┼───┼──┤
│  3 │95年7月 │臺北市信│背包1只內有 │甲○○│佯稱│
│    │13日上午│義區吳興│現金新臺幣20│      │定便│
│    │8時許   │街454號 │萬元、身分證│      │當，│
│    │        │        │、健保卡、郵│      │留09│
│    │        │        │局存摺及提款│      │1585│
│    │        │        │卡等        │      │5857│
│    │        │        │            │      │電話│
│    │        │        │            │      │，趁│
│    │        │        │            │      │隙行│
│    │        │        │            │      │竊  │
├──┼────┼────┼──────┼───┼──┤
│  4 │95年8月9│臺北市大│現金新臺幣  │乙○○│騎乘│
│    │日下午6 │安區延吉│7000元      │      │車號│
│    │時50分左│街137巷 │            │      │ALY-│
│    │右      │24號1樓 │            │      │963 │
│    │        │        │            │      │號重│
│    │        │        │            │      │型機│
│    │        │        │            │      │車逃│
│    │        │        │            │      │逸  │
├──┼────┼────┼──────┼───┼──┤
│  5 │95年8月 │臺北市信│收銀機1台內 │陳林麗│趁陳│
│    │23日17時│義區虎林│有新臺幣3465│卿、陳│林麗│
│    │20分    │街121巷3│元          │  瑄  │卿煮│
│    │        │號      │            │      │東西│
├──┼────┼────┼──────┼───┼──┤
│  6 │95年9月 │臺北市信│背包1只內有 │丙○○│李秋│
│    │19日下午│義區松山│健保卡、信用│      │香購│
│    │3時許   │路119巷 │卡4張、現金 │      │衣，│
│    │        │38號之2 │新臺幣20000 │      │趁隙│
│    │        │        │元、美金350 │      │行竊│
│    │        │        │元、汽機車駕│      │    │
│    │        │        │照各1張、金 │      │    │
│    │        │        │融卡2張     │      │    │
└──┴────┴────┴──────┴───┴──┘
